臺灣高雄地方法院刑事判決　　　　　　　96年度易字第3303號
公　訴　人　臺灣高雄地方法院檢察署檢察官
被　　　告　丁○○
上列被告因恐嚇取財案件，經檢察官提起公訴（96年度偵字第
14489 號），本院合議庭裁定由受命法官獨任進行簡式審判程序
，判決如下：
    主  文
丁○○犯幫助恐嚇取財罪，處有期徒刑月，如易科罰金，以銀
元佰元即新臺幣玖佰元折算壹日。減為有期徒刑壹月又壹拾伍
，如易科罰金，以銀元佰元即新臺幣玖佰元折算壹日。
    事實及理由
一、本件被告丁○○所犯係死刑、無期徒刑、最輕本刑為3 年以
    上有期徒刑以外之罪，其於準備程序中就被訴事實為有罪之
    陳述，經法官告知簡式審判程序之旨，並聽取公訴人、被告
    之意見後，本院合議庭認為適宜而裁定由受命法官獨任進行
    簡式審判程序，先予敘明。
二、丁○○應能預見將自己申辦之帳戶資料提供他人使用，可能
    遭他人利用作為恐嚇取財之工具，竟仍以縱使如此亦不違其
    本意之幫助恐嚇取財之不確定故意，於民國94年1 月11日，
    在台中市新光三越百貨附近，將其於94年1 月10日所申辦之
    台新國際商業銀行（下稱台新銀行）五甲分行帳號00000000
    000000號號帳戶、於不詳時日所申辦之臺北富邦商業銀行（
    下稱臺北富邦銀行）帳戶（帳號不詳）、中華郵政股份有限
    公司歸仁郵局（局號：0000000 號）帳號：0000000 號帳戶
    之存摺3 本、提款卡3 張、印鑑1 個及密碼等物品，交付予
    自稱「張思程」之人，供「張思程」輾轉交付予劉雲鵬暨其
    所屬詐欺集團成員使用。嗣該詐欺集團成員基於意圖為自己
    不法之所有之犯意聯絡，於94年1 月18日12 時 許，撥打電
    話予甲○○，向甲○○佯稱其子王中興為人擔保而遭綁架，
    要其匯款否則要殺害王中興，並由另名姓名不詳之詐欺集團
    成員佯裝哭泣求救，致甲○○信以為真而陷於錯誤，並因此
    心生畏懼，遂於同日13時35分許依指示匯款新臺幣（下同）
    18萬元至丁○○上開歸仁郵局帳戶內。嗣於94年2 月4 日15
    時20分許，在臺中市○○路與公益路口，經警方在劉雲鵬（
    案經臺灣新竹地方法院判處有期徒刑1 年5 月確定）身上、
    手提包內當場查扣丁○○、乙○○○、丙○○等人之金融卡
    29張、行動電話1 支及劉雲鵬提領之贓款17萬元，始尋線查
    悉上情。
三、上開犯罪事實，有下列證據足資證明：
(一)被害人甲○○於警詢之證述（見警1 卷第943 頁至第945 頁
    、警2 卷第7 頁至第8 頁、第4 卷第40頁至第42頁）。
(二)被害人甲○○提出之郵政國內匯款單1 紙（見警1 卷第947
    頁、警2 卷第9 頁）。
(三)被告上開台新銀行帳戶之客戶基本資料、往來明細表各1 份
    、被告上開歸仁郵局帳戶之開戶基本資料1 份。
(四)被告於本院審理時之自白，核與事實相符，堪予採為認定事
    實之基礎。
四、論罪科刑部分：
(一)查被告行為後，如附表所示之相關法律均業經變更，並俱於
    95年7 月1 日施行，玆經比較結果，就論罪科刑及易科罰金
    部分（易刑處分無需與論罪科刑部分為整體比較以定其適用
    ），裁判時法均未較為有利，從而依刑法第2 條第1項 規定
    ，自應適用各該行為時法，亦即修正前法，先予敘明。（至
    刑法第30條部分雖亦有文字修正，惟不涉罪刑實質內容之變
    更，自應直接適用裁判時法）。
(二)按恐嚇取財之罪質，非不含有詐欺性，且恐嚇取財與詐欺，
    僅係取得財物之手段不同，而於圖得不法所有，以非法方法
    取得他人財物之點，兩者並無差異。又恐嚇手段，常以虛假
    之事實為內容，故有時亦不免含有詐欺之性質，倘含有詐欺
    性之恐嚇取財行為，足使人心生畏懼時，自應僅論以高度之
    恐嚇取財罪，殊無再適用詐欺取財罪之餘地，最高法院74年
    度台上字第681 號、84年度台上字第1993號判決可資參照。
    次按，刑法上之幫助犯，係對於犯罪與正犯有共同之認識，
    而以幫助之意思，對於正犯資以助力，而未參與實施犯罪之
    行為者而言（最高法院75年度台上字第1509號、84年度台上
    字第5998號、88年度台上字第1270號判決參照）；是以，如
    未參與實施犯罪構成要件之行為，且係出於幫助之意思提供
    助力，即屬幫助犯，而非共同正犯。本案被告將其所有上開
    郵局帳戶之存摺、提款卡、印章及密碼，提供予「張思程」
    輾轉交予劉雲鵬暨其所屬詐欺集團使用，供該集團成員以詐
    術使被害人甲○○陷於錯誤，並因該詐騙集團不實之恫嚇而
    心生畏懼，遂匯款18萬元至其所提供之郵局帳戶內，其單純
    提供金融帳戶存摺、提款卡、印章及密碼等物品之行為，並
    不能與向被害人恐嚇取財之行為等同視之，且亦無證據證明
    被告有何參與恐嚇取財犯行之構成要件行為，是被告以前開
    帳戶存摺、提款卡、印章及密碼之行為，對於該不法犯罪集
    團遂行之恐嚇取財犯行資以助力，參照前述說明，自應論以
    幫助犯，而非共同正犯。是核被告所為，係犯刑法第30條第
    1 項、刑法第346 條第1 項之幫助恐嚇取財罪。原聲請簡易
    判決處刑意旨認劉雲鵬暨其所屬詐欺集團對被害人甲○○恐
    嚇匯款部分係犯幫助詐欺取財罪，容有誤會，惟起訴之社會
    基本事實同一，僅法律評價有異，爰變更起訴法條。又被告
    係幫助犯，應依刑法第30條第2 項規定，按正犯之刑減輕之
    。爰審酌被告提供帳戶供犯罪集團實施恐嚇取財，除造成被
    害人因而受有損失外，並致使國家追訴犯罪困難，助長他人
    犯罪，行為誠屬可議，惟念其於本院調查時已坦承犯行，不
    再飾詞狡辯，犯後態度尚可，並慮及被害人所受損害非輕等
    一切情狀，量處如主文所示之刑，併諭知易科罰金之折算標
    準。又被告本件犯行之犯罪時間係在96年4 月24日以前，依
    中華民國96年犯罪減刑條例第2 條第1 項第3 款規定，應將
    宣告刑減2 分之1 ，爰減刑如主文所示，併諭知易科罰金之
    折算標準，以資懲儆。
(三)至被告所交付之上開帳戶存摺、提款卡、印章及密碼等物，
    雖係供犯罪所用之物，然既已交付「張思程」輾轉交予劉雲
    鵬所屬詐欺集團使用，顯已移轉其所有權予該集團，而非被
    告所有，且均非違禁物，亦無證據足資證明係屬應沒收之物
    ，又因幫助犯不適用責任共同之原則，對正犯所有供犯罪所
    用或因犯罪所得之物，勿庸併為沒收之宣告（最高法院88年
    度台上字第6234號判決參照），是爰不另為沒收之宣告，附
    此敘明。
據上論斷，應依刑事訴訟法第273 條之1 第1 項、第299 條第1
項前段、第300 條、第310 條之2 、第454 條，刑法第2 條第1
項前段、第30條第1 項前段、第2 項、第346 條第1 項，修正前
刑法第41條第1 項前段，刑法施行法第1 條之1 ，修正前罰金罰
鍰提高標準條例第2 條（已刪除），中華民國96年罪犯減刑條例
第2條 第1 項第3 款、第7 條，判決如主文。
本案經檢察官戊○○到庭執行職務。
中　　華　　民　　國　　96　　年　　12　　月　　10　　日
                  刑事第十一庭  法　官  林書慧
以上正本證明與原本無異。
如不服本判決應於收受本判決後10日內向本院提出上訴書狀，並
應敘述具體理由，如未敘述上訴理由者，應於上訴期間屆滿後20
日內補提理由書狀於本院（均須按他造當事人之人數附繕本）「
切勿逕送上級法院」。
中　　華　　民　　國　　96　　年　　12　　月　　10　　日
                                書記官  鍾錦祥
附錄本件論罪科刑法條：
《中華民國刑法第346 條（單純恐嚇罪）》
意圖為自己或第三人不法之所有，以恐嚇使人將本人或第三人之
物交付者，處6 月以上5 年以下有期徒刑，得併科1 千元以下罰
金。
以前項方法得財產上不法之利益，或使第三人得之者，亦同。
前二項之未遂犯罰之。
《中華民國刑法施行法第1 條之1 》
中華民國九十四年一月七日刑法修正施行後，刑法分則編所定罰
金之貨幣單位為新臺幣。
九十四年一月七日刑法修正時，刑法分則編未修正之條文定有罰
金者，自九十四年一月七日刑法修正施行後，就其所定數額提高
為三十倍。但七十二年六月二十六日至九十四年一月七日新增或
修正之條文，就其所定數額提高為三倍。
附表：
┌──────┬─────────────┬─────────────┬───────┬────┐
│相關變更條文│行為時法（下稱舊法）之內容│裁判時法（下稱新法）之內容│比  較  理  由│備    註│
├──────┼─────────────┼─────────────┼───────┼────┤
│刑法第33條第│罰金：（銀元）1 元以上。  │罰金：新臺幣1000元以上，以│罰金刑之下限，│舊法有利│
│5 款：罰金刑│                          │百元計算之。              │由銀元10元（依│        │
│下限變更    │                          │                          │前述也提高10倍│        │
│            │                          │                          │）即新臺幣30元│        │
│            │                          │                          │，提高為新臺幣│        │
│            │                          │                          │1000元。      │        │
├──────┼─────────────┼─────────────┼───────┼────┤
│【罰金刑最低│罰金：（銀元）1 元以上。有│罰金：新臺幣1000元以上，以│罰金刑之最低度│舊法較為│
│度刑之變更與│期徒刑加減者，其最高度及最│百元計算。有期徒刑或罰金加│刑，由銀元10元│有利。  │
│加、減】刑法│低度同加減之。拘役或罰金加│減者，其最高度及最低度同加│（亦經提高）即│        │
│第33條第5 款│減者，僅加減其最高度。    │減之。拘役加減者，僅加減其│新臺幣30元，提│        │
│、第67條、第│                          │最高度。                  │高為新臺幣1000│        │
│68條        │                          │                          │元；且加（減）│        │
│            │                          │                          │之最低數額，亦│        │
│            │                          │                          │由銀元1 元即新│        │
│            │                          │                          │臺幣3 元，提高│        │
│            │                          │                          │成為新臺幣100 │        │
│            │                          │                          │元；又罰金刑之│        │
│            │                          │                          │最低度刑亦同加│        │
│            │                          │                          │（減）之。    │        │
├──────┼─────────────┼─────────────┼───────┼────┤
│【易科罰金折│犯最重本刑為5 年以下有期徒│犯最重本刑為5 年以下有期徒│易科罰金折算標│舊法有利│
│算標準變更】│刑以下之刑之罪，而受6 個月│刑以下之刑之罪，而受6 個月│準由銀元300 元│。      │
│修正前刑法第│以下有期徒刑或拘役之宣告…│以下有期徒刑或拘役之宣告者│即新臺幣900 元│        │
│41條第1 項前│得以（銀元，下同）1 元以上│，得以新臺幣1000元、2000元│，提高為以新臺│        │
│段、修正前罰│3 元以下折算1 日，易科罰金│或3000元折算1 日，易科罰金│幣1000元、2000│        │
│金罰鍰提高標│。依刑法第41條易科罰金…就│。                        │元或3000元折算│        │
│準條例第2 條│其原定數額提高為100 倍折算│                          │1 日。        │        │
│→現行刑法第│1 日；法律所定罰金數額未依│                          │              │        │
│41條第1 項前│本條例提高倍數，或其處罰法│                          │              │        │
│段          │條無罰金刑之規定者，亦同。│                          │              │        │
╠═╤════╧═════════════╧═════════════╧═══════╧════╣
║結│1.論罪科刑方面，茲經整體比較結果，以舊法較為有利。                                        ║
║論│2.易刑規定方面（尚無須與論罪科刑規定整體適用）：以舊法之易科罰金折算標準較低，較為有利。  ║
╚═╧═════════════════════════════════════════════╝
